臺灣高雄地方法院刑事判決　　　　　　　100年度訴字第384號
公　訴　人　臺灣高雄地方法院檢察署檢察官
被　　　告　陳進成
上列被告因搶奪等案件，經檢察官提起公訴（100 年度偵字第87
33號），被告於本院準備程序中為有罪陳述，經合議庭裁定由受
命法官依簡式審判程序獨任審理，本院判決如下：
    主  文
陳進成犯竊盜罪，柒罪，均累犯，各處有期徒刑肆月；扣案之鑰
匙壹支，均各沒收之。又犯搶奪罪，累犯，處有期徒刑拾月。應
執行有期徒刑貳年陸月；扣案之鑰匙壹支，沒收之。
    事  實
一、陳進成前於民國95年間因違反毒品危害防制條例案件，經本
    院以96年度訴字第688 號判決判處有期徒刑1 年確定，嗣經
    減刑為有期徒刑6 月確定；又因於96年間犯竊盜罪，經本院
    96年度簡字第3977號判決判處減為有期徒刑1 月又15日確定
    ，上開2 罪，經本院96年聲字第3235號裁定定應執行有期徒
    刑7 月確定。復於96年間因犯竊盜等案件，經本院以96年度
    易字第3385號判決判處有期徒刑3 月、3 月、7 月、8 月、
    8 月、8 月及減為3 月，定應執行有期徒刑2 年3 月確定；
    又於97年間因違反毒品危害防制條例案件，經本院以97年度
    審訴字第4066號判決判處有期徒刑8 月確定，上開2 宗罪刑
    ，再經本院以97年度審聲字第3862號裁定定應執行有期徒刑
    2 年10月確定，並與上開有期徒刑7 月之罪刑合併執行，而
    於99年7 月27日縮短刑期假釋出監，其餘刑期並付保護管束
    ，甫於100 年1 月5 日保護管束期滿，未經撤銷假釋視為執
    行完畢。詎猶不知悛悔，竟意圖為自己不法之所有，分別為
    下列犯行：
（一）於100年2月26日晚間7時許，在高雄市○○區○○路188巷
      3弄1號前，持自備鑰匙，以插入電門鎖孔反覆轉動搖晃發
      動之方式，竊取張心怡所有車牌號碼215-CZP號之普通重
      型機車1輛得手。
（二）於100年2月26日晚間7時5分許，騎乘竊取上開張心怡所有
      車牌號碼215-CZP號之普通重型機車，至高雄市○○區○
      ○街123號前之水果攤，藉故與林陳秋凰攀談，假意購買
      鳳梨以分散林陳秋凰之注意力，再徒手竊取林陳秋凰放置
      在褲子後方之皮包，得手後取走皮包內之現金新台幣（下
      同）2千餘元花用一空，嗣將皮包及皮包中之林陳秋凰身
      分證、駕照、健保卡及林淑梅之身分證、健保卡、金融卡
      等物丟至高雄市○○區○○路水溝，並將上開機車棄置於
      高雄市○○區○○路120號附近。
（三）於100年2月27日上午11時許，在高雄市○○區○○路64
      巷71弄5之4號前，持自備鑰匙，以插入電門鎖孔反覆轉動
      搖晃發動之方式，竊取許昇仁所有車牌號碼LJL-520號之
      普通重型機車1輛得手。嗣將上開機車騎至幾近沒油時，
      即棄置於高雄市○○區○○街137巷內。
（四）於100年3月3日下午2時許，高雄市○○區○○路13巷2號
      前，持自備鑰匙，以插入電門鎖孔反覆轉動搖晃發動之方
      式，竊取鄭棉所使用車牌號碼PYQ-991號之普通重型機車
      得手（車主為鄭棉之女郭柔嫻）。嗣將上開機車騎至幾近
      沒油時，即棄置於高雄市○○區○○街35號對面。
（五）於100年3月6日上午10時許，在高雄市○○區○○街157巷
      1號前，持自備鑰匙，以插入電門鎖孔反覆轉動搖晃發動
      之方式，竊取鍾美娥所有車牌號碼XWW-458號之普通重型
      機車得手。
（六）於100年3月6日下午1時40分許，騎乘所竊取上開鍾美娥所
      有車牌號碼XWW-458號普通重型機車至高雄市○○區○○
      路266號前，適朱芷筠搭乘友人所騎乘車牌號碼ZJL-787號
      輕型機車行駛於前方，見朱芷筠之皮夾滑落地上，認有機
      可乘，即徒手竊取該皮夾，並將該皮夾內之現金1百餘元
      花用一空，嗣將該皮夾及皮夾內之證件、健保卡、信用卡
      及金融卡等物丟棄；並將上開機車棄置於高雄市○○區○
      ○路541巷口。
（七）於100年3月6日下午2時24分許，高雄市○○區○○街71巷
      27-1號前，持自備鑰匙，以插入電門鎖孔反覆轉動搖晃發
      動之方式，竊取梁雅淨所使用車牌號碼PJQ-082號之普通
      重型機車（車主為梁雅淨之母梁林白妙）得手。
（八）於100年3月6日下午2時30分許，騎乘所竊取上開車牌號碼
      PJQ-082號之重型機車，行經高雄市○○區○○街124巷5
      號前，見陳麗枝肩背手提包，獨自行走路旁，認有機可乘
      ，遂騎車由後靠近，乘陳麗枝未及防備之際，徒手奪取陳
      麗枝之手提包1只，得手後取走手提包內之現金3百餘元花
      用，嗣將該只手提包及手提包內之證件、健保卡、提款卡
      、小錢包等丟棄至高雄市○○區○○路318巷8號旁；並將
      上開機車棄置於高雄市小港區○○○路61之4號附近。
二、嗣經警據報調閱道路監視錄影器，發現陳進成竊盜及搶奪得
    手騎乘機車逃逸之畫面，並於100年3月6日下午4時20分許，
    在高雄市小港區○○○路86巷口將陳進成逮捕到案後，在尚
    未發覺其犯上揭（一）至（七）之竊盜犯罪前，陳進成即主
    動向員警供承上開竊盜犯行並自首接受裁判，員警因而循線
    查悉上情，暨扣得陳進成所有用以開啟上開機車電門之鑰匙
    1支。
三、案經張心怡、林陳秋凰、許昇仁、朱芷筠訴由高雄市政府警
    察局小港分局報告臺灣高雄地方法院檢察署檢察官偵查起訴
    。
    理  由
一、本件被告陳進成所犯係死刑、無期徒刑、最輕本刑為3 年以
    上有期徒刑以外之罪，其於準備程序中就被訴事實為有罪之
    陳述，經法官告知簡式審判程序之旨，並聽取公訴人及被告
    之意見後，認為適宜由受命法官獨任進行簡式審判程序，依
    刑事訴訟法第273 條之1 第1 項規定，裁定由受命法官獨任
    進行審判程序，合先敘明。
二、上開犯罪事實，業據被告於警詢、偵訊及本院審理時坦承不
    諱（詳100年度偵字第8733號卷第6至8、119至121、140至14
    5、153、154頁，本院訴字卷第31頁背面第4行以下），核與
    證人張心怡、林陳秋凰、許昇仁、鄭棉、鍾美娥、朱芷筠、
    梁雅淨、陳麗枝於警詢、偵查中之陳述大致相符（詳100年
    度偵字第8733號卷第9至27、152頁），並有高雄市政府警察
    局小港分局扣押筆錄、扣押物品目錄表、高雄市政府警察局
    車輛尋獲電腦輸入單、贓物認領保管單、監視錄影器翻拍照
    片及贓物照片在卷可佐（同上偵卷第30至65、76、77、79
    、82至88、102至116頁），足認被告之上開自白與事實相符
    ，自堪採為被告論罪之依據。本件事證明確，被告上開犯行
    洵堪認定，應依法論科。
三、核被告所為上開事實欄一、（一）至（七）等7 次犯行，均
    係犯刑法第320 條第1 項之竊盜罪；所為上開事實欄一、（
    八）之犯行，係犯刑法第325 條第1 項之搶奪罪。又被告所
    為上開8 次犯行，犯意各別，行為互殊，應予分論併罰。被
    告有如上事實欄所述前科事實，有臺灣高等法院被告前案紀
    錄表1 份在卷可稽，其受有期徒刑執行完畢後，5 年以內故
    意再犯上開竊盜、誣告及搶奪等有期徒刑以上之罪，均為累
    犯，應各依刑法第47條第1 項之規定，加重其刑。又被告於
    上開事實欄一、（一）至（七）所示之7 件竊盜犯行尚未被
    發覺前，即主動向員警坦認上開犯行並表示願接受裁判乙節
    ，有員警職務報告在卷可稽（同上偵卷第28頁），是符合自
    首要件，爰依刑法第62條之規定就上開7 件竊盜罪行減輕其
    刑，並先加重後減輕之。爰審酌被告時值青年，不思以正當
    工作獲取財物，竟謀不勞而獲，恣意竊取或搶奪他人財物，
    所為嚴重破壞社會治安並造成社會大眾生活恐慌，自應予以
    嚴懲，惟念及其犯後尚知坦認全部犯行，態度尚可，並斟酌
    其犯罪之動機、目的、手段、所生之危害、犯罪所得、智識
    程度、生活狀況等一切情狀，分別量處如主文之刑，並定其
    應執行刑，以示懲戒。
四、至扣案之機車鑰匙1 支，均係被告所有為本件事實欄一、（
    一）至（七）所示之7 件竊盜犯罪所用之物，業據被告供承
    在卷，是均依刑法第38條第1 項第2 款、第3 項規定，宣告
    沒收之。
五、此外，檢察官雖以被告曾有竊盜前科，復為本件多次犯行，
    顯有犯罪之習慣，乃併予聲請於刑之執行前令入勞動處所強
    制工作等語。惟按有犯罪之習慣或因遊蕩或懶惰成習而犯罪
    者，於刑之執行前，令入勞動場所，強制工作，刑法第90條
    第1 項定有明文。是依上開規定，令被告於刑之執行前，入
    勞動場所強制工作者，應以被告「有犯罪習慣或因遊蕩、懶
    惰成習而犯罪」為前提，並應有具體之事實以資證明，而非
    一有犯罪前科、累犯或被告犯有數案件等情形，即得認為有
    犯罪之習慣。經查，本件被告雖於100 年2 月底起不到兩星
    期之內屢犯竊盜犯行，惟依其所述，平日尚有正當工作，故
    與犯罪成性並以竊盜維生之慣竊尚屬有別，且查無其他具體
    事證，得據以認定被告確有犯罪習慣，或因遊蕩、懶惰成習
    而犯罪。況本院於量刑時，已將被告之前科、曾為數次竊盜
    犯行等上開各情，併予納入考量，而認被告經本件刑罰之宣
    告及執行，應已足以收教化矯治之效，改正其犯罪觀念，爰
    不另為強制工作之諭知，併此敘明。
據上論斷，應依刑事訴訟法第273 條之1 第1 項、第299 條第1
項前段，刑法第320 條第1 項、第325 條第1 項、第62條前段、
第51條第5 款、第38條第1 項第2 款，刑法施行法第1 條之1 ，
判決如主文。
本案經檢察官張志杰到庭執行職務。
中    華    民    國   100    年    4     月    29    日
                  刑事第四庭    法  官  葉文博
以上正本證明與原本無異。
如不服本判決應於收受判決後10日內向本院提出上訴書狀，並應
敘述具體理由。其未敘述上訴理由者，應於上訴期間屆滿後20日
內向本院補提理由書(均須按他造當事人之人數附繕本)「切勿逕
送上級法院」。
中    華    民    國   100    年    4     月    29    日
                                書記官  李柏親
附錄本案論罪科刑法條
中華民國刑法第320 條第1 項
（普通竊盜罪、竊佔罪）
意圖為自己或第三人不法之所有，而竊取他人之動產者，為竊盜
罪，處5 年以下有期徒刑、拘役或5 百元以下罰金。
中華民國刑法第325 條第1 項
（普通搶奪罪）
意圖為自己或第三人不法之所有，而搶奪他人之動產者，處6 月
以上5 年以下有期徒刑。